臺灣臺南地方法院民事判決　　　　　　　 99年度訴字第328號
原　　　告　陳素月
訴訟代理人　吳立偉
訴訟代理人　吳珮淇
被　　　告　張鳳蘭
訴訟代理人　顏萬文律師
上列當事人間請求侵權行為損害賠償事件，經本院於民國100年2
月17日言詞辯論終結，判決如下：
    主      文
被告應給付原告新台幣壹拾萬零壹佰拾肆元，及自民國98年
12月15日起至清償日止，按年息百分之五計算之利息。
原告其餘之訴駁回。
訴訟費用由被告負擔百分之五，餘由原告負擔。
本判決原告勝訴部分得假執行。但被告如於執行標的物拍定、變
賣前，以新臺幣壹拾萬零壹佰拾肆元為原告預供擔保後，得免
為假執行。
原告其餘假執行之聲請駁回。
    事實及理由
一、原告主張：
（一）緣原告於民國98年7月8日15時40分許，駕駛車牌號碼TK2
      ─735號輕型機車（下稱系爭機車），行駛至臺南市○○
      路○段7巷口時，突然由被告所駕駛N5─4701號之自小客
      車（下稱系爭自小客車）貿然右轉，撞及原告之人車，造
      成原告受有頭部外傷、背部挫傷、左手腕挫傷、右膝擦傷
      、第四腰椎弓右側骨折併一級滑脫及車輛損毀等損害。發
      生事故後，原告每天產生心懼、恐慌等症狀，又因此被老
      闆強迫離職，原告因此次車禍造成全身病痛需長期復健治
      療，又失去工作，家庭頓失依靠，讓原告痛苦不堪。被告
      張鳳蘭過失傷害案，業經檢察官偵查終結，提起公訴，現
      由貴院審理中，特依法向貴院聲請附帶民事訴訟，請貴院
      一併審理。請求項目及明細如下：1.物品損失：系爭機車
      毀損恢復原狀需新台幣9,800元。2.醫藥費以及就醫期間
      之交通費：共401,596元。3.工作損失：480,000元。要求
      二年工作損失。4.精神撫慰金：精神撫慰金1,000,000元
      。以上請求金額共計1,891,396元，請判如訴之聲明之請
      求。
（二）爰聲明：
    1.被告應賠償原告新台幣1,891,396元，並自起訴狀繕本送
      達之翌日起至清償日止，按年利率百分之五計算之利息。
    2.前項判決請准供擔保宣告假執行。
    3.訴訟費用由被告負擔。
二、被告則以：
（一）被告固有於98年7月8日開自小客車與原告發生擦撞，但原
      告僅受有頭部外傷、背部挫傷、左手腕挫傷等傷害，當天
      到奇美醫院就診，經奇美醫院X光及其它檢查，除了上述
      小傷外無其它傷害，乃不到50分鐘即離院，有前呈奇美醫
      院診斷書外，並有臺南地檢署98年偵字第13338號聲請簡
      易判決處刑書及鈞院98年交簡字第3201號簡易判決書所認
      定事實足徵。
（二）原告97年12月31日到開元骨外科就診，經X光檢查就發現
      第4、5腰椎有一度的滑脫，足徵，原告早就存有腰椎滑脫
      情況，根本與擦撞無關。依台南新樓醫院99年7月16日回
      鈞院函，載明原告確有脊椎舊疾。是舊疾需開刀，抑或何
      病況下需開刀，果真外傷導致舊疾加劇，何以原告是擦撞
      後約一個月才開刀（原告能忍受痛苦一個月嗎？），外傷
      會導致脊椎神經壓迫嗎？因新樓程國忠醫師初步診斷原告
      是「脊椎神經壓迫」住院開刀。醫學常識而言，「脊椎神
      經壓迫」是長時間引致，不可能因擦撞引起吧？新樓醫院
      回函根本是避重就輕，語焉不詳，毫無公信力可言。依上
      事證，原告開刀治療舊疾與擦撞無涉，退而言之，如與擦
      撞有關，應該是原告98 年7月11日與第三人機車擦撞引起
      ，於98年7月8日和被告汽車擦撞無涉。又頗有蹊蹺的是，
      原告98年7月31日到永康醫院主訴「2天前騎機車與機車擦
      撞後有頭暈、頭痛情形未改善」，永康榮民醫院到底作了
      那些檢查？卻讓原告住院，7月17日又讓其出院，到了98
      年7月19日又讓原告入院，當天讓其出院。到了98年8月3
      日再住院，由程國忠醫師行「第4椎板切除及第4至5腰椎
      椎間盤切除、椎間骨龍融合、第4至5腰椎骨釘固定」手術
      。程國忠醫師既無法說明原告為何必要開刀？需開刀的病
      情是舊傷或退化或與98 年7月8日或98年7月11日車禍引起
      ？在在今人起疑？原告在奇美醫院照X光，沒看出毛病，
      事隔約一個月，到永康榮民醫院卻有病需開刀？
（三）新樓醫院99年8月23日新樓歷字第0994157號函覆應是原告
      前在永康榮民醫院替原告開刀程國忠醫師所寫。查永康榮
      民醫院診斷書，載「腦震盪、下背鈍傷」、「98年7月13
      日入院，98年7月17日出院」，此時，都沒有診斷出胸、
      腰椎有疾病需要開刀嗎？原告都能忍受病痛，沒有要求醫
      師檢查嗎？直到98年8月3日又住院行第4椎板切除及第4至
      5腰椎椎間盤切除、腰椎骨釘定等手術，有診斷證明書可
      按。從醫療過程判斷，醫師之行為有無遲延不當，有無臆
      測病因，被告萬分質疑。判斷病情應依「醫學常理」，怎
      可依「醫師個人淺見」。
（四）原告亂編理由請求損害賠償，被告完全無法接受，分述如
      下:
    1.除了原告98年7月8日車禍擦撞到奇美醫院就診發生之費用
      外，其它費用皆與被告之行為無因果關係，原告請求無理
      由。依車禍鑑定報告，原告應負次要責任，即負30％之責
      任。再者，原告已向保險公司頜取賠償金73,341元，依強
      制汽車責任保險法第32條規定，被告主張應扣除。
    2.原告請求車損9,800元，過失毀損不構成刑法罪責，依法
      原告不得在刑事附帶民事訴訟程序請求。
    3.原告請求醫藥費及交通費等401,596元，除上述73,341元
      所述外，與被告無關。
    4.依證人林進南99年11月30日到鈞院證述，原告原來工作是
      站著洗碗，沒有搬很重的東西。本件案發後，原告98 年7
      月11日、13日能騎機車與第三人騎機車相撞，及前呈原告
      騎機車載人之照片，足佐，原告毫無影響其原來工作能力
      ，加上其原來月薪多少，一個月工作多少天都無法舉證實
      其說，原告請求工作損失，乏據可依。
（五）原告與被告發生擦撞，就醫不到50分鐘就離院，仍能正常
      騎機車，足徵，精神上沒有痛苦可言，請求賠償精神撫慰
      金，沒有正當理由。
（六）爰聲明：
    1.原告之訴駁回。
    2.前項判決如不利被告，願供擔保，請免假執行。
    3.訴訟費用由原告負擔。
三、得心證之理由：
（一）損害賠償責任之成立：
    1.按因故意或過失，不法侵害他人之權利者，負損害賠償責
      任。汽車、機車或其他非依軌道行駛之動力車輛，在使用
      中加損害於他人者，駕駛人應賠償因此所生之損害。不法
      侵害他人之身體或健康者，對於被害人因此喪失或減少勞
      動能力或增加生活上之需要時，應負損害賠償責任。不法
      侵害他人之身體、健康、名譽、自由、信用、隱私、貞操
      ，或不法侵害其他人格法益而情節重大者，被害人雖非財
      產上之損害，亦得請求賠償相當之金額。民法第184條第1
      項前段、第191條之2前段、第193條第1項及第195條第1項
      前段分別定有明文。次按「汽車行駛至交岔路口，其行進
      、轉彎，應依下列規定：……轉彎車應讓直行車先行。
      ……」、「汽車行駛時，駕駛人應注意車前狀況及兩車併
      行之間隔，並隨時採取必要之安全措施。」道路交通安全
      規則第94條第3項及第102 條第1項第7款分別定有明文。
    2.經查，被告張鳳蘭於98年7月8日15時40分許，駕駛車牌號
      碼N5─4701號自小客車，沿臺南市○區○○路4段內側車
      道由南往北方向行駛，行至該路與西門路4段7巷口欲左轉
      行駛時，本應注意汽車行駛至交岔路口轉彎時，轉彎車應
      讓直行車先行，而依當時日間自然光線、路面無缺陷、無
      障礙物、視距良好，並無不能注意之情事，竟疏未注意即
      貿然左轉，與適沿西門路4段機慢車道對向方向行駛而來
      ，亦疏未注意車前狀況，並隨時採取必要之安全措施，而
      由原告陳素月所騎乘之車牌號碼為N5─4701號輕機車發生
      擦撞，致原告當場人車倒地，而受有頭部外傷、背部挫傷
      、左手腕挫傷、右膝擦傷、第4腰椎椎弓右側骨折併一級
      滑脫等傷害等情，業經本院依職權調閱道路交通事故調查
      報告表(一)、(二)、談話筆錄、調查筆錄、道路交通事故現場
      圖、診斷證明書及道路交通事故現場蒐證照片（見臺南市
      警察局第五分局南市警五刑偵字第0984500956號刑案偵查
      卷宗）查明屬實，並據臺灣省臺南區車輛行車事故鑑定委
      員會以及臺灣省車輛行車事故覆議鑑定委員會鑑定認定張
      鳳蘭駕駛自小客車，行經行車管制號誌交岔路口，左轉時
      未注意讓對向直行車先行，為肇事主因；陳素月駕駛輕機
      車，行經行車管制號誌交岔路口，未充分注意車前狀況，
      為肇事次因，有該鑑定委員會98年10月22日南鑑字第0985
      903237號鑑定意見書（見臺灣臺南地方法院檢察署98年度
      偵字第13338號偵查卷宗第30-31頁）以及99年1月21日覆
      議字第0996200241號鑑定意見書（見臺灣臺南地方法院98
      年度交簡字第3201號卷第29頁）在卷足憑。被告對此車禍
      之發生為有過失一節亦不爭執，衡諸鑑定意見書此部分肇
      事分析，與現場跡證相符，堪為佐證。職是，被告應對本
      件車禍負主要過失之責足資認定。另原告駕駛輕機車，行
      經行車管制號誌交岔路口，未充分注意車前狀況，依其對
      本件損害發生之過失情節，其應負擔肇事次因。基此，兩
      造之過失行為共同肇致本件交通事故，應予認定。
    3.又原告因本件交通事故受有頭部外傷、背部挫傷、左手腕
      挫傷、右膝擦傷、第4腰椎椎弓右側骨折併一級滑脫等傷
      害等情，有原告提出之永康榮民醫院、開元骨外科診所、
      天心中醫醫院、財團法人奇美醫院所出具之診斷證明書共
      7 紙在卷可憑（見98年度交簡附民字第118號卷第28-34頁
      ），並有奇美醫院函覆臺灣臺南地方法院關於原告之病情
      摘要2紙附卷（分見本院99年度交簡上字第47號卷第20頁
      、本院卷第49頁）可按。另經本院依職權函詢永康榮民醫
      院、台南基督長老教會新樓醫院財團法人台南新樓醫院（
      下稱新樓醫院），就原告脊椎手術成因，經新樓醫院先後
      函覆略以：「98年7月8日於奇美醫院有無作X光檢查不得
      而知，病人剛發生意外時，常因腎上腺素分泌，導致無法
      確定疼痛點，常要過3至5天該痛的地方才會痛，敝人於98
      年8月之手術將肌肉韌帶剝離後，發現右側腰椎關節有一
      條裂縫並造成關節鬆動，是否肇因於98年7月8日車禍或係
      原來舊傷或退化，應比較98年7月8日前之X光片；僅就症
      狀而言98年7月8日前若無下背痛病史，此次傷病應不排除
      與意外有關。（見本院卷第65頁）」、「個人於手術中切
      開軟組織後發現第4-5節腰椎關節右側有一細長裂痕，此
      裂痕處無骨化增生現象且鬆動嚴重故判斷較傾向外傷而導
      致舊疾症狀加劇。（見本院卷第92頁）」、「根據永康榮
      院術前影像於X－光加照前屈（flexion）角度發現有骨折
      痕，且CT（電腦斷層）也有骨折痕，故個人淺見認為即使
      原有脫位舊病仍不排除此次外力撞擊而加重病情（見本院
      卷第109頁）。綜據上開新樓醫院函覆可知，原告第4-5節
      腰椎關節右側確有骨折所生之裂縫，並造成關節鬆動，而
      因該裂縫處無骨化增生現象且鬆動嚴重，從而判斷應為新
      外傷，不排除為外力撞擊所致。此亦有新樓醫院99年5 月
      21日、99年7月16日、99年8月23日覆函，在卷可稽（見本
      院卷第65、92、109頁）。則被告之過失駕駛行為與原告
      之損害結果間，具有相當因果關係，應堪認定。從而，原
      告之身體權以及健康權因被告過失不法侵害行為而生損害
      ，被告自應負侵權行為損害賠償責任。
    4.至被告雖辯稱：原告傷勢輕微，且早就存有腰椎滑脫情況
      ，根本與系爭車禍無關云云。惟查：
      (1)本院就原告於98年7月8日前是否因腰椎骨折及滑脫情形
        就醫，依職權函詢開元骨外科診所等醫療機構，經開元
        骨外科診所於99年4月28日以開元字第09904028號函覆
        略以：「一、陳素月女士…於98年7月8日及98年7月17
        日兩次就診的主要訴求為左手腕腫痛不適，其他的頭暈
        、下背痛、及右膝擦傷之症狀較輕微。此二次就診並未
        針對腰部再做X光檢查。二、患者於97年12月81日首次
        因下背痛於本診所枕診，當日的X光檢查結果，顯示第
        四、五腰椎有一度的滑脫，患者的症狀為下背痛及坐骨
        神經痛，自97年12月31日至98年l月15日共門診及復健7
        次。三、中年患者的腰椎滑脫通常是因為重複的受力，
        如久坐、搬重物所導致的椎弓解離，進而上下節滑脫。
        至於年輕人較有可能因巨大的外力而導致椎弓骨折斷裂
        」等語。又參諸原告於系爭車禍發生當日經送往奇美醫
        院急診，經該院X光檢查結果發現原告「第四、五腰椎
        第一度滑脫，腰椎滑脫大多為脊椎退化，但無法排除外
        傷所造成」等語、原告「主訴車禍受傷、當時有背痛主
        訴，有安排胸椎及腰椎X光檢查，當時X光可見有第一級
        脊椎滑脫（輕度之脊椎體排列不齊）在腰椎第4、第5節
        部位，並有腰椎退化性變化及椎骨邊緣骨刺形成，並未
        見明顯骨折。當時並無神經學異常。此脊椎滑脫現象有
        可能退化性變化所致，也有可能為外傷相關，當時線索
        不足以決斷其成因」等語，亦有財團法人奇美醫院一般
        攝影檢查報告一紙、奇美醫院法院專用病情摘要二紙，
        在卷可稽（見本院99年度交簡上字第47號卷第29、第
        49-50頁）。由上開開元骨外科診所覆函及其所檢附之X
        光檢查結果可知，原告於97年12月31日即因下背部痛而
        前往開元骨外科診所就診及復健，其第四、五腰椎有一
        度的滑脫；另綜據奇美醫院一般攝影檢查報告及法院專
        用病情摘要所述，原告之脊椎雖無明顯骨折，然其腰椎
        滑脫有可能為脊椎退化所致。據上可知，原告之腰椎應
        有舊疾，堪予認定。
      (2)又原告之腰椎雖有舊疾，惟奇美醫院仍無法排除曾受外
        力撞擊；且開元骨外科診所雖表示中年患者腰椎滑脫與
        年輕人之成因大多不同，然亦未排除中年患者於遭受外
        力撞擊後，亦能形成腰椎滑脫。亦即開元骨外科診所及
        奇美醫院經X光檢查後，僅發現原告第四、五腰椎有第
        一度滑脫，然並未發現明顯骨折之情形。因此，奇美醫
        院亦建議病人即原告應進一步就醫，以獲取更多資訊判
        斷。嗣原告因仍感下背痛，而於98年7月13日前往永康
        榮民醫院就診，經該院X光檢查，亦未發現明顯骨折，
        但亦認定第4-5腰椎關節滑脫；又永康榮民醫院以病人
        剛發生意外時，常因腎上腺素分泌，導致無法確定疼痛
        點，常要過3至5天該痛的地方才會痛，乃於98年8月3日
        對原告進行手術，將肌肉韌帶剝離後，才發現右側腰椎
        關節有一條裂縫並造成關節鬆動，並認定此次傷病應不
        排除與意外有關。據上可知，原告右側腰椎關節有一條
        裂縫，並不明顯，係經永康榮民醫院醫生開刀，將肌肉
        韌帶剝離後才發現，而開元骨外科診所於97年12月31日
        就原告檢查時並未發現該骨折，直至永康榮民醫院對原
        告進行手術時始發現該細長裂痕，且「此『裂痕處無骨
        化增生現象』，且鬆動嚴重」，故判斷較傾向外傷而導
        致舊疾症狀加劇。此亦有新樓醫院99年7月16日新樓歷
        字第0994129號、99年8月23日新樓歷字第0994157號函
        在卷可按（見本院卷第92、109頁）。由上開裂痕處無
        骨化增生現象可知，該裂痕應為新傷勢，而非舊疾。從
        而，原告該骨折，應係系爭交通事故所生外傷而導致舊
        疾症狀加劇所造成，足堪認定。
      (3)另被告雖又辯稱縱認原告開刀治療與車禍撞擊有關，亦
        是原告98年7月11日或98年7月13日與第三人發生車禍有
        關，與98年7月8日和被告擦撞無關云云，並提出永康榮
        民醫院護理病歷三紙（見本院卷第133-135頁）為據。
        然為原告所否認。經查：原告40年5月15日出生，時年
        58 歲，系爭車禍發生時，亦受有頭部外傷，並於98年7
        月13日前往永康榮民醫院檢查腦震盪，亦有永康榮民醫
        院放射科檢查報告一紙附卷可按（見本院99年度交簡上
        字第47號卷第52頁）。而人的記憶本會隨時間之經過而
        不復以往對細節記憶清晰，又護理病歷為護士依據病人
        所述加以記載，所記載之事實（例如病歷「此次發病經
        過」欄位）並非護士親見親聞，僅係依據病人所述加以
        記載；而原告於98年7月8日發生系爭車禍受有頭部外傷
        ，因有頭暈、頭痛情形，於98年7月13日至永康榮民醫
        院求診，在此情形下，原告敘述該事故發生在「2天前
        騎機車與機車擦撞」，是否有所口誤或護士誤會原告的
        話，尚非無疑；至98年8月3日之護理病歷雖記載「7/13
        」騎機車發生車禍等語，然該日已距系爭車禍發生日近
        一月時間，原告58歲，國中畢業，就車禍發生日期、細
        節，於護士詢問時，陳述與實際情形稍有誤差，並非絕
        無可能。況且，依原告於系爭車禍發生後，原告即前往
        奇美醫院就醫，並請求原告賠償之情形以觀，倘98年7
        月11日、98年7月13日又與他人發生車禍而受傷，原告
        亦豈會不向該二名駕駛進行求償，不向警方報案。因此
        ，尚難僅以病歷資料上原告向護士所為之陳述，資為認
        定原告曾於98年7月11日及98年7月13日與第三人發生車
        禍。
（二）損害數額之認定：
    1.醫療費用：
      原告主張其因受有頭部外傷、背部挫傷、左手腕挫傷、右
      膝擦傷、第4腰椎椎弓右側骨折併一級滑脫等傷害，經送
      醫並進行脊椎手術，及後續醫療照護，已實際支出之醫療
      費用為401,596元等情，並提出收據19紙為證，被告則以
      ：僅同意支付原告在奇美醫院第一天的醫療費用，日後的
      就診是否必要，請原告列清楚。經查，原告因系爭交通事
      故受有頭部外傷、背部挫傷、左手腕挫傷、右膝擦傷、第
      4腰椎椎弓右側骨折併一級滑脫等傷害，且上開傷害與本
      件車禍之發生有因果關係，已如前述，則原告請求被告應
      賠償其所支出之醫療費用，自屬有據。被告所辯自無足採
      。又按全民健康保險法第82條規定：「保險對象因汽車交
      通事故，經本保險提供醫療給付者，本保險之保險人得向
      強制汽車責任保險之保險人代位請求該項給付。」全民健
      康保險法為保險法之特別法，依特別法優於普通法之原則
      ，全民健康保險法第82條應優先於保險法第135條、第103
      條之規定而為適用。從而全民健康保險之被保險人因汽車
      交通事故，經全民健康保險提供醫療給付者，全民健康保
      險之保險人自得向強制汽車責任保險之保險人代位請求該
      項給付。而依強制汽車責任保險法第30條規定，於該範圍
      內，加害人或強制汽車責任保險之被保險人之損害賠償責
      任即因而解免，全民健康保險被保險人對於加害人之損害
      賠償請求權亦因而喪失。因此，原告所支出之醫療費用，
      其中已由全民健康保險提供之醫療給付部分，喪失損害賠
      償請求權。亦即，原告請求已由健保支付之費用（非自負
      額），揆諸前揭說明，自屬無據，不應准許。至原告得請
      求之醫療費用，因原告自系爭車禍發生後，分別前往天心
      中醫診所、開元骨外科診所、奇美醫院及永康榮民醫院就
      診，茲分述如下：
      (1)天心中醫診所部分：
        原告提出天心中醫診所之醫療費用收據5紙、費用明細
        1紙，計支出費用總計540元（其中掛號費250元、門診
        部分負擔290元，有該收據可憑，見98年度交簡附民字
        第118號卷第15-18頁，其中第14、15頁之費用明細與第
        13頁重複；另18頁收據與17頁重複），此部分之事實應
        堪認定。
      (2)開元骨外科診所部分：
        原告提出開元骨外科診所之醫療費用收據2紙、醫療費
        用證明1紙，計支出費用總計650元（其中掛號費200元
        、門診部分負擔450元，有該收據可憑（見98年度交簡
        附民字第118號卷第17-18、26頁，其中第18頁之費用明
        細與第17頁重複），此部分之事實應堪認定。
      (3)奇美醫院部分：
        原告提出奇美醫院之醫療費用收據4紙，計支出費用總
        計1,278元，亦有該收據在卷可憑（見98年度交簡附民
        字第118號卷第19-22頁），此部分之事實應堪認定。
      (4)永康榮民醫院部分：
        原告提出永康榮民醫院之醫療費用收據6紙，計支出費
        用總計72,262元，亦有該收據在卷可憑（見98年度交簡
        附民字第118號卷第23-25頁），此部分之事實應堪認定
        。
      (5)據上，原告得請求被告賠償醫療費用於74,730元（計算
        式：540＋650＋1,278＋72,262＝74,730）範圍內，為
        有理由，逾此部分之請求，則屬無據。
    2.交通費用：
      原告主張其因系爭交通事故受傷後，為赴開元骨外科、永
      康榮民醫院就診，需搭乘計程車往返，自98年7月9日起至
      98 年10月27日止，計程車車資支出計7,395元，已據其提
      出計程車收據15紙為證，被告則以：原告傷勢沒有那麼嚴
      重，受傷當天是一個小時就出院回家，被告認為原告不需
      要因醫療而搭計程車等語置辯。經查，原告因本件車禍所
      受之傷害，應足以影響其肢體之方便性而確有仰賴乘坐汽
      車往返於住處與醫院之必要。是原告請求往返醫院之交通
      費用15次，計支出7,395元，尚屬有據，應予准許。
    3.增加生活上需要之照護衛材費用：
      原告主張因上開傷害須購買背架一件5,000元，並據其提
      出購買之統一發票影本一份在卷可參，被告雖以該項支出
      不是系爭車禍所造成的損害所必需支付為由，不同意賠償
      云云。惟查：系爭車禍造成原告受有第4腰椎椎弓右側骨
      折併一級滑脫等傷害，另醫院亦建議其使用背架六個月，
      有新樓醫院函文附卷足憑（見本院卷第65頁），其添購背
      架，核與治療其腰椎骨折有關，應屬醫療之必需用品，則
      原告此部分請求，亦屬有據，應予准許。
    4.工作損失部分：
      原告主張其因本件車禍受傷，致二年無法工作，其每月
      收入約為27,000元或28,000元，僅請求被告賠償480,000
      元之工作損失收入等語。被告則以原告脊椎開刀，應該是
      退化所造成，與本件車禍無關，故薪資的損失不應請求；
      且洗碗工的薪資理應沒那麼高等語置辯。經查：
      (1)原告主張其因本件車禍受傷，致二年無法工作，其每月
        收入約為27,000元或28,000元等語，雖據提出在職證明
        書（見本院98年度交簡附民字第118號卷第27頁）、薪
        資29,000元證明書（見本院卷第74頁）為證。查證人即
        原告任職新味小吃店負責人林進南到庭證稱：「【提示
        卷附98年12月6日在職證明書、99年5月26日薪資證明書
        】問：是否你出具的？）是的。（問：原告在你處做何
        工作？）洗碗及幫忙收碗等。（問：原告上班時間？）
        上午5時至中午2時30分。每日都如此。（問：薪水如何
        計算？）平均約月領2萬5、6，有做就有錢。（問：為
        何證明書上寫2萬9？）我不記得為何寫2萬9，但平均約
        2萬5、6。（問：原告在你處工作多久？）與證明書上
        寫的相同。（問：洗碗要站著或蹲著嗎？）都是站著洗
        ，沒有很重的東西搬。客人吃完的碗盤收也不會很重，
        一次拿不完就分兩次。（問：原告工作時有說過腰酸不
        能工作的情況嗎？）沒有。…（被告訴訟代理人問：是
        以日薪還月薪雇用原告？）是日薪，平常日與周末又不
        同，平常日約900左右，周末約1300元。（被告訴訟代
        理人問：原告每月休幾天？）正常休三日，請假多少會
        有，休息就沒有錢。」等語（見本院卷第138-139頁）
        。由上開證人林進南之證言可知，原告於系爭車禍前確
        實任職於新味小吃店負責洗碗、收拾碗盤，工作時間為
        上午5時至中午2時30分。而原告每月薪資並不固定，依
        其工作日數而定，平均每月薪資約為25,000元或26,000
        元不等。從而，以上開25,000元至26,000元薪資之平均
        值25,500元認定原告之每月平均收入，應屬適宜。
      (2)至原告主張其脊椎不能彎，不能站久，坐的時候要靠背
        。醫生說要復健一年多，因此，二年無法工作云云，惟
        查，經本院依職權向新樓醫院函詢原告以其傷勢須休養
        之時間，該院函覆略以：「依2006年Journal of
        Neurosurgery－Spine期刊與日本大阪Rosai醫院論文標
        準研判3至6月休養應可復原，建議使用背架6個月」等
        語，此有該院99年5月21日新樓歷字第0994094號函，在
        卷可稽（見本院卷第65頁）；又原告於98年7月8日系爭
        車禍後，於98年12月19日間已能騎乘機車，並搭載其子
        ，有被告提出之照片二張，附卷可按（見本院卷第68頁
        ）；此外，原告工作內容，業據證人林進南證稱：「（
        問：洗碗要站著或蹲著嗎？）都是站著洗，沒有很重的
        東西搬。客人吃完的碗盤收也不會很重，一次拿不完就
        分兩次。」等語，本院審酌上開一切情形，認為原告主
        張其因本件事故受傷不能工作之期間達4個月部分，尚
        屬可採，依此計算結果，原告因傷不能工作去獲取之薪
        資總額應為102,000元（計算式：25,500×4＝102,000
        ），是原告之請求在上開102,000元金額之範圍內，核
        屬正當，應予准許，逾該數額之請求，為無理由，不應
        准許。
    5.慰撫金部分：
      (1)按民法第195條第1項前段規定：「不法侵害他人之身體
        、健康…者，被害人雖非財產上之損害，亦得請求賠償
        相當之金額。」次按最高法院51年台上字第223號判例
        闡示：「慰藉金之賠償須以人格權遭遇侵害，使精神上
        受有痛苦為必要，其核給之標準固與財產上損害之計算
        不同，然非不可斟酌雙方身分資力與加害程度，及其他
        各種情形核定相當之數額」。
      (2)原告陳素月原本因工作久站緣故，有腰酸背痛之症狀，
        仍可從事洗碗及幫忙收碗工作，因本件車禍受有頭部外
        傷、背部挫傷、左手腕挫傷、右膝擦傷、第4腰椎椎弓
        右側骨折併一級滑脫等傷害，經治療後，醫師建議使用
        背架六個月等情，堪信原告因本件車禍受傷後精神備感
        痛苦，而受有非財產上之損害。
      (3)本院審酌原告陳素月，國中畢業，擔任洗碗及幫忙收碗
        工作，事故發生前年收入約306,000元，97年有申報所
        得稅之給付總額為69,000元，名下有汽車二輛；而被告
        為大學畢業，目前從事會計工作，其於97年度之薪資所
        得為579,871元，此外，有利息所得5筆、股利憑單1筆
        、其他所得2筆，給付總額為968,019元，名下並有房屋
        、土地各一筆、投資一筆，財產總額為2,111,475元，
        有本院依職權調取兩造稅務電子閘門財產所得調件明細
        表各1份附卷可稽（見本院卷第15頁至19頁）；及原告
        因系爭事故造成之傷害，所受精神痛苦程度，兼衡兩造
        之社會地位、經濟狀況等一切情狀，認原告請求慰撫金
        100,000元，尚屬適當，逾該數額之請求，為無理由，
        不應准許。
    6.機車修理費用：
      本件原告主張因被告上開行為，支出系爭機車之修理費用
      9,800元而受有損害，並提出收據、行車執照各一件（見
      本院卷第24頁）為據，依侵權行為法則之規定，請求損害
      賠償。按因犯罪而受損害之人，於刑事訴訟程序固得附帶
      提起民事訴訟，對於被告請求回復其損害，但其請求回復
      之損害，以被訴犯罪事實所生之損害為限，否則縱令得依
      其他事由，提起民事訴訟，亦不得於刑事訴訟程序附帶為
      此請求（最高法院60年台上字第633號判例參照）。經查
      ，本院98年度交簡字第3201號刑事簡易判決所認定之犯罪
      事實，僅限於被告於前揭時地，因過失致原告受有上開傷
      害，至於原告毀損系爭機車之事實，並非上開刑事案件所
      認定之犯罪事實（按：過失毀損，刑法無處罰明文）。原
      告機車毀損部分，非屬被告犯過失傷害罪所受侵害之客體
      ，原告自不得依刑事附帶民事訴訟程序，請求被告賠償該
      機車修理費之損害。準此，本件原告於刑事訴訟程序中對
      於被告提起附帶民事訴訟，請求被告賠償其因被告毀損系
      爭機車而支出之修理費用9,800元，於法不合，應予以駁
      回。
    7.綜上所陳，原告得請求被告賠償之數額為醫療費用部分
      74,730元、交通費用7,395元、背架費用5,000元、工作損
      失部分102,000元、精神慰撫金100,000元，總計289,125
      元。
（三）與有過失之認定：
    1.按損害之發生或擴大，被害人與有過失者，法院得減輕賠
      償金額，或免除之。民法第217條第1項定有明文。
    2.經查，原告與被告就系爭事故同有肇事原因，亦即均有過
      失，業經本院認定如上，原告自應承擔該部分之過失。本
      院審酌被告張鳳蘭駕駛自小客車，行經行車管制號誌交岔
      路口，左轉時未注意讓對向直行車先行；原告陳素月駕駛
      輕機車，行經行車管制號誌交岔路口，未充分注意車前狀
      況，共同肇致系爭事故，依原告及被告對本件損害發生之
      過失情節，因認被告為系爭事故之肇事主因，應負百分之
      60之過失責任；原告為系爭事故之肇事次因，應負百分之
      40之過失責任。而系爭事故經臺灣省臺南區車輛行車事故
      鑑定委員會、臺灣省車輛行車事故覆議鑑定委員會鑑定結
      果，亦均同認被告為肇事主因，原告為肇事次因，此有臺
      灣省臺南區車輛行車事故鑑定委員會98年10月22日南鑑字
      第0985903237號鑑定意見書（見臺灣臺南地方法院檢察署
      98年度偵字第13338號偵查卷宗第30-31頁）以及99年1 月
      21日覆議字第0996200241號鑑定意見書（見臺灣臺南地方
      法院98年度交簡字第3201號卷第29頁）可憑。則依過失相
      抵之規定，被告應賠償原告之金額為173,475元（計算式
      ：289,125×60％＝173,475）。
（四）末按保險人依強制汽車責任保險法規定給付之保險金，視
      為加害人或被保險人損害賠償金額之一部分。加害人或被
      保險人受賠償請求時，得扣除之。強制汽車責任保險法第
      32條有明文規定。而強制汽車責任保險法第32條規定之立
      法目的，在於保險人之給付乃由於被保險人支付保險費所
      生，性質上屬於被保險人賠償責任之承擔或轉嫁，應視為
      加害人或被保險人損害賠償金額之一部分，為避免受害人
      雙重受償，於受賠償請求時，得扣除之。查原告陳素月因
      本件交通事故，已依強制汽車責任保險法之規定向強制汽
      車責任保險之保險人請求給付，受領強制汽車責任醫療保
      險金73,341元。揆諸前開說明，自應將原告受領之上開強
      制汽車責任保險之保險給付，視為應給付賠償額之一部分
      予以扣除，故於扣除後原告得請求之數額為100,134元（
      計算方式：173,475－73,341＝100,134）。
（五）末按給付無確定期限者，債務人於債權人得請求給付時，
      經其催告而未為給付，自受催告時起，負遲延責任。其經
      債權人起訴而送達訴狀，或依督促程序送達支付命令，或
      為其他相類之行為者，與催告有同一之效力。遲延之債務
      ，以支付金錢為標的者，債權人得請求依法定利率計算之
      遲延利息。應付利息之債務，其利率未經約定，亦無法律
      可據者，週年利率為百分之五。民法第229條第2項、第
      233條第1項前段及第203條定有明文。經查，本件損害賠
      償之債並無確定給付期限，從而，原告本於侵權行為之法
      律關係，請求被告應給付原告100,134元，及自刑事附帶
      民事起訴狀繕本送達被告之翌日即98年12月15日起（見本
      院98年度交簡附民字第118號卷第35頁），至清償日止，
      依年利率百分之五計算之利息，為有理由，應予准許。至
      原告逾此所為之請求，為無理由，應予駁回。
四、按通常程序所命給付之金額未逾新臺幣五十萬元之判決，法
    院應依職權宣告假執行，民事訴訟法第389條第1項第5款定
    有明文，依上開規定，本件原告勝訴部分，本院應依職權宣
    告假執行，原告請求願供擔保請准宣告假執行，僅屬對本院
    應依職權發動事項促使注意之性質，爰不另為准駁之諭知；
    被告陳明願供擔保，請准宣告免為假執行，爰宣告被告得供
    主文第4項所定之擔保金額免為假執行。又原告敗訴部分，
    假執行之聲請失所依附，應予駁回。
五、本件為判決之基礎已臻明確，兩造其餘之陳述及所提其他證
    據，經本院斟酌後，認為均於判決之結果無影響，自無庸逐
    一論述，併此敘明。
六、據上論結，本件原告之訴，為一部有理由、一部無理由，依
    民事訴訟法第79條、第389條第1項第5款、第392條第2項、
    第3項，判決如主文。
中    華    民    國   100    年    3     月    3     日
                  民事第三庭    法  官  張麗娟
以上正本係照原本作成。
如不服本判決，應於送達後廿日內，向本院提出上訴狀並表明上
訴理由，如於本判決宣示後送達前提起上訴者，應於判決送達後
廿日內補提上訴理由書（須附繕本）。如委任律師提起上訴者，
應一併繳納上訴裁判費。
中    華    民    國   100    年    3     月    3     日
                                書記官  楊宗倫